臺灣臺中地方法院民事判決　九十三年度訴字第一五○五號
　　原　　　告　未○○
　　被　　　告　午○○
　　　　　　　　甲○○
　　　　　　　　乙○○
　　　　　　　　丙○○
　　　　　　　　戌○○
　　　　　　　　丑　○
　　　　　　　　丁○○
　　　　　　　　寅　○
　　　　　　　　天○○
　　　　　　　　己○○
　　　　　　　　癸○○
　　　　　　　　戊　○
　　　　　　　　庚○○
　　　　　　　　子○○
　　　　　　　　壬○○
　　　　　　　　辛○○
　　　　　　　　申○○○
　　　　　　　　卯○○
　　　　　　　　酉○○
　　　　　　　　巳○○
　　　　　　　　辰○○
　　　　　　　　亥○○
右當事人間請求分割共有物事件，本院於民國九十四年三月二十五日言詞辯論終結，
判決如左：
    主　　文
兩造共有坐落臺中縣沙鹿鎮○○○段第二二三地號、地目旱、面積五０九二平方公尺
之土地，其分割方法如附圖所示：編號Ａ部分面積一四六九平方公尺，分歸原告取得
；編號Ｂ及Ｃ部分面積二二０三平方公尺，分歸被告午○○取得；編號Ｄ部分面積七
三四平方公尺，分歸被告甲○○、乙○○、丙○○、戌○○、丑○、丁○○、寅○、
天○○、己○○、癸○○、戊○、庚○○、子○○、壬○○、辛○○、申○○○、卯
○○、酉○○、巳○○、辰○○、亥○○維持公同共有取得；編號Ｅ部分面積六八六
平方公尺，分歸原告依應有部分六分之二、被告午○○依應有部分六分之三、被告甲○○、乙○○、丙○○、戌○○、丑○、丁○○、寅○、天○○、己○○、癸○○、
戊○、庚○○、子○○、壬○○、辛○○、申○○○、卯○○、酉○○、巳○○、辰
○○、亥○○公同共有應有部分六分之一比例保持共有。
訴訟費用由原告負擔三分之一、被告午○○負擔二分之一、餘由被告甲○○、乙○○
、丙○○、戌○○、丑○、丁○○、寅○、天○○、己○○、癸○○、戊○、庚○○
、子○○、壬○○、辛○○、申○○○、卯○○、酉○○、巳○○、辰○○、亥○○
連帶負擔。
    事實及理由
壹、聲明及陳述
  甲、原告方面：
  一、聲明：求為判決如主文所示。
  二、陳述：
      原告與被告午○○、甲○○、乙○○、丙○○、戌○○、丑○、丁○○、寅○
      、天○○、己○○、癸○○、戊○、庚○○、子○○、壬○○、辛○○、申○○○、卯○○、酉○○、巳○○、辰○○、亥○○等人，均為坐落台中縣西勢
      寮段二二三地號土地之共有人，原告應部分為六分二，被告午○○應有部分為
      六分之三，其餘應有部分六分之一則由被告甲○○、乙○○、丙○○、戌○○
      、丑○、丁○○、寅○、天○○、己○○、癸○○、戊○、庚○○、子○○、
      壬○○、辛○○、申○○○、卯○○、酉○○、巳○○、辰○○、亥○○等人
      所公同共有。經原告多次請求協議分割，被告均置之不理，爰依民法第八百二
      十三條、第八百二十四條之規定，訴請裁判分割。
  三、證據：提出土地登記謄本一件為證。
  乙、被告方面：
  一、被告午○○部分：
    (一)聲明：同意分割。
    (二)陳述：同意依原告所提分割方案為分割。
  二、被告甲○○、乙○○、丙○○、戌○○、丑○、丁○○、寅○、天○○、己○○、癸○○、戊○、庚○○、子○○、壬○○、辛○○、申○○○、卯○○、
      酉○○、巳○○、辰○○、亥○○：均未於最後言詞辯論期日到庭，其中被告
      戌○○曾到庭表示同意原告所提之分割方案，其餘被告等人則均未曾到庭或提
      出書狀作何聲明或陳述。
  丙、本院依職權於九十三年十月五日會同臺中縣清水地政事務所地政人員至現場勘
      驗測量現況及分割方案。
參、本院判斷：
  一、本件被告被告甲○○、乙○○、丙○○、戌○○、丑○、丁○○、寅○、天○○、己○○、癸○○、戊○、庚○○、子○○、壬○○、辛○○、申○○○、
      卯○○、酉○○、巳○○、辰○○、亥○○經合法通知，未於言詞辯論期日到
      場，核無民事訴訟法第三百八十六條各款所列情形，爰依原告之聲請，由其一
      造辯論而為判決。
  二、原告主張其與被告午○○、甲○○、乙○○、丙○○、戌○○、丑○、丁○○
      、寅○、天○○、己○○、癸○○、戊○、庚○○、子○○、壬○○、辛○○
      、申○○○、卯○○、酉○○、巳○○、辰○○、亥○○等人，均為坐落台中
      縣西勢寮段二二三地號土地之共有人，原告應部分為六分二，被告午○○應有
      部分為六分之三，其餘應有部分六分之一則由被告甲○○、乙○○、丙○○、
      戌○○、丑○、丁○○、寅○、天○○、己○○、癸○○、戊○、庚○○、子
      ○○、壬○○、辛○○、申○○○、卯○○、酉○○、巳○○、辰○○、亥○○等人所公同共有等情，業據原告提出土地登記謄本一件為證，並經本院於九
      十三年十月五日至現場勘驗屬實，製有勘驗筆錄可據，自堪信為真實。
  三、按共有人得隨時請求分割共有物，但因物之使用目的不能分割，或契約訂有不
      分割之期限者，不在此限，且此項不分割之期限最長不得逾五年，逾五年者，
      縮短為五年，民法第八百二十三條定有明文。又裁判分割共有物訴訟，為形式
      之形成訴訟，其事件本質為非訟事件，故法院定共有物之分割方法，雖應斟酌
      當事人之聲明、共有物之性質、經濟效用及全體共有人之利益等公平合理之分
      配之，然不受當事人聲明之拘束，且各共有人在分割前之使用狀況或分管約定
      ，法院固不受其拘束，惟仍應加以合情考量。經查：
  四、本件系爭土地僅南邊有一條六米之泥土路（國有地）可供進出，東南側土地上
      有被告戌○○母親及祖父之墳墓共兩座（至於被告辰○○之父之墓經測量後，
      則未坐落系爭土地上），其餘土地均屬空地，北邊土地現由原告未○○耕作使
      用，南側土地現由被告午○○耕作使用，且與系爭土地西南側相毗鄰之同段二
      二四地號土地現亦係由被告午○○所耕作中等情，業經本院於九十三年十月五
      日至現場勘驗屬實，製有勘驗筆錄可據。又按定共有物之分割方法，固可由法
      院自由裁量，但亦須以其方法適當者為限。又法院裁判分割共有物，須斟酌各
      共有人之利害關係、使用情形、共有物之性質及價值，符合公平經濟原則，其
      分割方法始得謂適當。本件應讓兩造分割後之土地均能面鄰馬路，以利使用，
      然因東南側土地已有被告戌○○先人之墳墓，故該東南側土地自應分配給被告
      戌○○一方，始為妥適，又本件因南側面鄰六米泥土路之面寬不足，為利日後
      土地之利用，勢必須有一條與該六米泥土路相通之道路，以利被告午○○日後
      使用，故本件原告所提如附圖所示之分割方案，應屬其妥適之分割方案，爰定
      分割方法如主文第一項所示。
  五、又分割共有物之訴，核其性質，兩造本可互換地位，原告提起本件訴訟於法雖
      屬有據，然被告等人之應訴乃法律規定所不得不然，其所為抗辯自為伸張或防
      衛權利所必要，是以本件訴訟費用應由兩造依其應有部分之比例分擔始為公允
      。
肆、據上論結，本件原告之訴為有理由，依民事訴訟法第三百八十五條第一項前段、
    第七十八條、第八十條之一、第八十五條第二項，判決如主文。
中　　　華　　　民　　　國　　九十四　　年　　　四　　　月　　　六　　　日
                                    臺灣臺中地方法院民事第三庭
~B法　　　官　李悌愷
右正本證明與原本無異。
如不服本判決，應於判決送達後二十日內，向本院提出上訴狀。
中　　　華　　　民　　　國　　九十四　　年　　　四　　　月　　　六　　　日
~B法院書記官
